最高法院刑事判決　　　　　　　　　 111年度台上字第2245號
上　訴　人　蕭立宣


上列上訴人因妨害自由案件，不服臺灣高等法院中華民國110 年
10月27日第二審判決（108 年度上訴字第3527號，起訴案號：臺
灣宜蘭地方檢察署104年度偵字第4689號，106年度調偵字第66號
），提起上訴，本院判決如下：
    主  文
上訴駁回。
    理  由
一、按刑事訴訟法第377 條規定，上訴於第三審法院，非以判決
    違背法令為理由，不得為之。是提起第三審上訴，應以原判
    決違背法令為理由，係屬法定要件，且必須依據卷內訴訟資
    料為具體之指摘，並足據以辨認原判決已具備違背法令之形
    式者，始屬相當。本件原判決綜合全案證據資料，本於事實
    審法院之推理作用，認定上訴人蕭立宣有如其犯罪事實欄所
    載為逼問陳瑞陞向他人宣稱黃俊哲及陸韋辰有持槍搶奪愷他
    命一事，而持不詳槍枝（無證據證明具有殺傷力），與黃俊
    哲、陸韋辰及吳明成共同將陳瑞陞強押上車，並持該不詳槍
    枝恫嚇陳瑞陞而將其載往黃俊哲住處，逼問其說出出賣黃俊
    哲及陸韋辰之經過，期間並與黃俊哲等人分別徒手或以上開
    不明槍枝之槍托及電擊棒，共同毆打、電擊陳瑞陞，而剝奪
    陳瑞陞行動自由之犯行，因而撤銷第一審關於上訴人之科刑
    判決，改判依想像競合犯關係從一重論處上訴人以共同剝奪
    他人行動自由罪刑，處有期徒刑1年6月，已詳述其所憑證據
    及認定之理由（上訴人於第一、二審均坦承本件全部犯行不
    諱）。核其所為之論斷，俱有卷內資料可資覆按，從形式上
    觀察，原判決關於上訴人部分並無足以影響其判決結果之違
    法情形存在。
二、上訴人上訴意旨略以：伊於原審審理期間已與被害人陳瑞陞
    達成民事賠償和解，雖因工作收入不佳而未能如期給付賠償
    款項，然已獲被害人諒解，且嗣後已將積欠之分期款項全數
    給付予被害人，爾後伊將不再拖延給付賠償款項，請求法院
    從輕量刑，給予伊自新機會云云。惟刑罰之裁量，為事實審
    法院之職權，倘其所量之刑並未逾越法定刑範圍，亦無違反
    公平、比例及罪刑相當原則或有裁量權濫用之情形者，即不
    能任意指為違法而執為適法之第三審上訴理由。本件原判決
    以上訴人之責任為基礎，審酌上訴人本件犯行已嚴重威脅他
    人人身安全及社會治安，犯罪情節重大，以及其於法院審理
    期間雖坦承犯行，並在原審審理時與被害人達成和解，然既
    未積極履行和解內容，且明知尚未履行任何款項，竟向法院
    佯稱已如期給付賠償款，經被害人適時揭穿而未能得逞，可
    見其並無誠摯賠償被害人所受損害之真意，僅係表面上與被
    害人達成和解，藉此獲取有利之量刑，並斟酌其犯罪動機、
    目的、手段、智識程度、素行及生活經濟狀況等一切情狀，
    量處有期徒刑1年6月，已詳述其審酌情形及裁量論斷之理由
    ，核其所處之刑既未逾越法定刑範圍，亦無違反公平、比例
    及罪刑相當原則等裁量權濫用之情形，自不得任意指為違法
    。上訴人本件上訴意旨並未依據卷內資料具體指摘原判決究
    有如何違背法令之情形，徒執前揭泛詞，就原審量刑職權之
    適法行使，以及原判決已明確論斷說明之事項，漫事爭辯，
    顯不足據以辨認原判決已具備違背法令之形式。揆之首揭說
    明，其上訴為違背法律上之程式，應予駁回。又上訴人對於
    得上訴於第三審法院之重罪部分（即上開共同剝奪他人行動
    自由罪）之上訴，既屬不合法律上之程式而應從程序上駁回
    ，則與該罪具有想像競合犯關係之輕罪即修正前刑法第 277
    條第1項傷害人之身體罪部分，本屬刑事訴訟法第376條第 1
    項第1 款所列不得上訴於第三審法院之案件（第一、二審均
    為有罪之論斷），自無從適用審判不可分原則一併加以審理
    ，該部分之上訴亦非合法，應併予駁回。又本件既應從程序
    上駁回上訴人之上訴，則其請求本院對其本件犯罪予以從輕
    量刑，即屬無從審酌，併此敘明。
據上論結，應依刑事訴訟法第395條前段，判決如主文。
中    華    民    國   111    年    4     月    14    日
                  刑事第一庭審判長法  官  郭  毓  洲  
                                  法  官  林  英  志  
                                  法  官  周  盈  文  
                                  法  官  蔡  憲  德  
                                  法  官  林  靜  芬  
本件正本證明與原本無異
                                  書記官
中    華    民    國   111    年    4     月    18    日